【裁判字號】    89,台上,1839
【裁判日期】    890811
【裁判案由】    損害賠償
【裁判全文】
最高法院民事判決                              八十九年度台上字第一八三九號
    上  訴  人  台西汽車客運股份有限公司
    法定代理人  黃冠仁
    訴訟代理人  邱步顯律師
    上  訴  人  乙○○
    被 上訴 人  甲○○
右當事人間請求損害賠償事件，上訴人對於中華民國八十八年四月二十七日台灣高等
法院台南分院第二審判決（八十八年度上字第八號），提起上訴，本院判決如左：
    主  文
原判決關於駁回上訴人就賠償汽油費用新台幣貳萬伍仟元及工作損失新台幣肆拾萬
貳仟元之上訴與各該訴訟費用部分均廢棄，發回台灣高等法院台南分院。
其他上訴駁回。
第三審訴訟費用關於駁回其他上訴部分，由上訴人負擔。
    理  由
本件被上訴人主張：上訴人乙○○係上訴人台西汽車客運股份有限公司（下稱台西客
運公司）之司機，乙○○於民國八十六年十二月十一日下午七時四十分許，駕駛車號
ＦＶ－○○六號營業大客車，行經雲林縣斗六市○○路與中山路口時，因疏未注意車
前狀況，復以超越速限五十公里之速度行駛，因而撞及騎乘腳踏車之伊，致伊受有腦
挫傷併顱內出血、左側多處肋骨骨折合併血胸、左側鎖骨骨折之傷害，伊受傷經住院
治療共支出醫療費用新台幣（下同）十七萬九千四百九十九元、看護費用三萬三千五
百五十元、氣墊床租金一千五百元，合計二十一萬四千五百四十九元；出院後來回沙
鹿童綜合醫院二十五次，每次支出掛號費五十元、油費一千元、高速公路過路費八十
元，合計二萬八千二百五十元；又伊平日受僱從事農作，因受傷喪失勞動能力二年，
工作損失四十三萬二千元；且因車禍受傷亦得請求精神慰藉金三十萬元等情，爰依侵
權行為之法律關係，求為命上訴人連帶給付伊九十七萬四千七百九十九元之判決（被
上訴人超過上開部分之請求業經第一審及原審駁回被上訴人之訴，未據其聲明不服確
定）。
上訴人則均以：本件刑事部分雖認定上訴人乙○○對於本件車禍有過失，惟被上訴人
擅闖紅燈造成本件行車事故，亦與有過失。被上訴人請求之醫療費其中一部分顯然並
非必要，而長達二年期間之工作損失更有不實，精神慰藉金部分請求達五十萬元，亦
屬過高等語，資為抗辯。
原審審理結果，以：被上訴人主張，伊於前揭時地遭上訴人乙○○所駕駛上訴人台西
客運公司所有營業大客車超速行駛又疏未注意車前狀況而撞及，致受有腦挫傷併顱內
出血、左側多處肋骨骨折合併血胸、左側鎖骨骨折等傷害之事實，業據提出診斷證明
書一紙為證，上訴人乙○○前開過失傷害罪行，亦經台灣雲林地方法院八十七年度交
易字第五二號過失傷害案件，判處有期徒刑三月確定，有該刑事判決一份附卷可稽，
堪信為真實。上訴人雖以被上訴人與有過失相抗辯，惟依卷附道路交通事故調查報告
表及所附現場圖所載，本件車禍發生後，被上訴人之腳踏車係卡在上訴人乙○○所駕
駛營業大客車之保險桿下，並非其車右邊，核與上訴人所舉證人劉進成供證所稱該婦
人（指被上訴人）所騎腳踏車，被撞後倒在被告車子右邊云云，並不相符，其證言自
無可取。查上訴人乙○○受僱於台西客運公司，肇事時係駕駛該公司所有之營業大客
車執行職務，被上訴人主張台西客運公司應與乙○○連帶負侵權行為損害賠償責任，
依民法第一百八十四條第一項前段、第一百九十三條第一項、第一百九十五條第一項
連帶賠償其關於醫療費、工作損失及精神慰藉金等，均屬有據。被上訴人主張，其因
車禍受傷住院治療，共支出醫療費十七萬九千四百九十九元、看護費用三萬三千五百
五十元及氣墊床租金一千五百元，合計二十一萬四千五百四十九元，已據提出沙鹿童
綜合醫院醫療費用明細二件、台中病患服務看護中心領據及租氣墊床收據各一件為證
，此部分之請求應予准許。又被上訴人於出院後二年間陸續回該醫院複診二十五次，
每次需支出掛號費五十元、油費一千元、高速公路過路費八十元等計一千一百三十元
，共計二萬八千二百五十元，亦應係治療及增加其他生活上所需之必要費用，此部分
之請求亦應准許。另被上訴人主張其平日受僱從事農作，曾受僱於李永森、劉鎰、林
萬福、李明烘、劉廖琴鸞等人，每日工資平均一千二百元，每月工作日數十五天，被
上訴人工作損失為平均每月一萬八千元，其受傷後迄八十七年七月間回醫院複診時，
仍有頭痛、頭暈、視力模糊等症狀，依此情形推斷，被上訴人主張其受傷後二年間不
能工作，堪信為真實，則被上訴人請求二年之工作損失四十三萬二千元應予准許。此
外，被上訴人因傷勢嚴重，雖經長期治療，尚有後遺症，其精神、肉體所受痛若極大
，是其請求上訴人賠償其精神慰藉金，亦無不合，斟酌其身體所受傷害程度、身分及
上訴人乙○○係受僱擔任營業大客車之駕駛職務並不富有等一切情狀，被上訴人請求
精神慰藉金五十萬元尚屬過高，應以三十萬元為適當，於此範圍內予以准許云云，為
其心證所由得，爰就上開各項合計九十七萬四千七百九十九元範圍內，維持第一審所
為命上訴人連帶給付之判決，並駁回上訴人其餘之上訴。
關於維持命上訴人連帶給付住院之醫療費用二十一萬四千五百四十九元、門診及通行
費用三千二百五十元及精神慰藉金三十萬元合計五十一萬七千七百九十九元部分：
原審就上開部分為上訴人敗訴判決於法洵無違誤。上訴論旨，就此部分指摘原判決不
當，聲明廢棄，難認有理由。
關於駁回上訴人就賠償汽油費用二萬五千元及工作損失四十三萬二千元之上訴部分：
按民事訴訟如係由原告主張權利者，應先由原告負舉證之責，若原告先不能舉證以證
實自己主張之事實為真實，則被告就其抗辯事實即令不能舉證，或其所舉證據尚有疵
累，亦應駁回原告之請求。查被上訴人主張其因本件車禍受傷後每次回沙鹿童綜合醫
院複診須支出油費（指汽油）一千元，並未據其提出證據以證明為真實，亦未說明其
至該醫院之里程多少﹖須耗用汽油若干﹖以供斟酌，原審竟悉認其主張為可取，率命
上訴人連帶向其給付二十五次油費共計二萬五千元，自有可議。次查被上訴人請求二
年不能工作之損失，惟所提出據以證明為真實之診斷證明書係八十七年七月二十日沙
鹿童綜合教學醫院所出具，此距被上訴人因本件車禍受傷之日即八十六年十二月十一
日，未逾八月，此診斷證明書是否足以證明被上訴人於受傷後長達二年之期間均未能
痊癒回復體力，委非無疑，原審據為有利被上訴人之判斷，亦與證據法則有違。況上
訴人抗辯稱：被上訴人主張，其尚有二年之工作能力，曾受僱於李永森等人，固據提
出證明書為證，惟李永森等人到場證稱該證明書是被上訴人之子書就後拿去給伊等蓋
章，且噴農藥、除雜草一年噴一次即可，一般女工之工資僅為六百元，被上訴人為年
近古稀（已六十六歲）之老太婆，縱一時人手不足，農民亦不願僱用其作粗重之工作
等情（原審卷第六頁），核係重要之防禦方法，且與被上訴人於其未受傷害前究竟有
無前開工作收入而得請求上訴人賠償攸關，原審疏未審認明晰，說明取捨意見，遽命
上訴人給付被上訴人工作損失四十三萬二千元，亦嫌速斷。上訴論旨執以指摘原判決
此部分為不當，求予廢棄，非無理由。
據上論結，本件上訴一部為有理由，一部為無理由，依民事訴訟法第四百七十七條第
一項、第四百七十八條第一項、第四百八十一條、第四百四十九條第一項、第七十八
條，判決如主文。
中      華      民      國    八十九    年      八      月     十一     日
                              最高法院民事第七庭
                                  審判長法官  吳  正  一
                                        法官  謝  正  勝
                                        法官  劉  福  來
                                        法官  高  孟  焄
                                        法官  徐  璧  湖
      右正本證明與原本無異
                                              書  記  官
中      華      民      國    八十九    年      八      月     三十     日


司法院資訊處製作；財團法人民間司法改革基金會備份。
